【裁判字號】    96,易,1041
【裁判日期】    970331
【裁判案由】    恐嚇
【裁判全文】
臺灣屏東地方法院刑事判決              96年度易字第1041號
公  訴  人  臺灣屏東地方法院檢察署檢察官
被      告  甲○○
上列被告因恐嚇等案件，經檢察官提起公訴（96年度偵字第6696
號），本院判決如下：
    主  文
甲○○犯恐嚇危害安全罪，累犯，處有期徒刑伍月，如易科罰金
，以新臺幣壹仟元折算壹日。
被訴損壞器物罪之部分公訴不受理。
    事  實
一、甲○○前因公共危險案件，經本院以95年度交簡字第140 號
    判處有期徒刑3 月確定，並於民國95年8 月30日易科罰金執
    行完畢。詎未知警惕，因不滿乙○○與其分手後，再與葉春
    淋交往，乃於96年10月16日下午14時15分許，騎乘機車攜帶
    向友人借來之殺魚刀1 支，至屏東縣枋山鄉○○路108 號葉
    春淋住處，欲找乙○○興師問罪，惟乙○○見其來意不善，
    堅拒開門，甲○○並以該殺魚刀毀損葉春淋之房門（損壞器
    物罪部分業據撤回告訴，詳理由欄）。乙○○見情況不妙
    ，乃虛與委蛇，要求甲○○把殺魚刀丟入房間才願開門，甲○○把刀丟入後，乙○○隨即撿起並丟往窗外，之後開門讓
    甲○○入內，惟甲○○又至窗外撿拾該刀，乙○○見機不可
    失，開門逃至屏東縣枋山鄉○○路90號與92號間之走道（起
    訴書誤載為屏東縣枋山鄉○○路90號），甲○○竟基於恐嚇
    犯意，隨後持上開殺魚刀沿路追趕乙○○，並以：「我死也
    要讓妳一起死」之加害生命之動作及言語，恫嚇乙○○，致
    令乙○○心生畏懼。嗣因鄰人丙○○見狀報案而為警查知上
    情，並扣得上開殺魚刀1 把。
二、案經乙○○訴由屏東縣警察局枋寮分局報請臺灣屏東地方法
    院檢察署檢察官偵查起訴。
    理  由
壹、程序部分：
一、按「除簡式審判程式、簡易程式及第三百七十六條第一款、
    第二款所列之罪之案件外，第一審應行合議審判。」此刑事
    訴訟法第284 條之1 定有明文。又本件檢察官起訴被告所犯
    係刑法第305 條之恐嚇危害安全罪，屬於刑事訴訟法第376
    條第1 款所定之罪，是依上開規定，即由本院獨任進行審判
    程序，就此合先敘明。
二、按被告以外之人於偵查中向檢察官所為陳述，除顯有不可信
    之情況者外，得為證據，刑事訴訟法第159 條之1 第2 項定
    有明文。偵查中對被告以外之人所為之偵查筆錄，或被告以
    外之人向檢察官所提之書面陳述，性質上均屬傳聞證據。惟
    現階段刑事訴訟法規定檢察官代表國家偵查犯罪、實施公訴
    ，依法其有訊問被告、證人及鑑定人之權，證人、鑑定人且
    須具結，而實務運作時，檢察官偵查中向被告以外之人所取
    得之陳述，原則上均能遵守法律規定，不致違法取供，其可
    信度極高，自得為證據。本件證人即被害人乙○○於檢察官
    偵查中具結所為之證述，性質上雖屬傳聞證據，惟係偵查中
    向檢察官所為之證述，並經具結，且無顯有不可信之情況，
    自具有證據能力。
三、又公務員依其職務所製作之紀錄文書及證明文書，除能證明
    有顯不可信之情況外，當然具有證據能力，而得作為認定犯
    罪之證據。查卷內所附之屏東縣警察局枋寮分局枋山分駐所
    陳報單、受理各類案件紀錄表、受理刑事案件報案三聯單等
    ，係公務員於審判外，本於其知覺、記憶，所表達之文書，
    其中有關本案報案所作之紀錄，係屬記錄警員基於其職務根
    據現場實況所製作之紀錄文書，因該等公務員有據實製作之
    義務，復無利害關係，而現場歷經相當時日，難以重建，實
    有尊重該等紀錄文書之必要性，且就該等紀錄，被告亦未曾
    主張有任何刑事訴訟法第159 條之4 第1 款所定之顯不可信
    情況之例外條件存在，依刑事訴訟法159 條之4 第1 款之規
    定，該等文書有關上開事實紀錄部分，俱有證據能力，合先
    敘明。
四、按「被告以外之人於審判外之陳述，雖不符前四條之規定，
    而經當事人於審判程序同意作為證據，法院審酌該言詞陳述
    或書面陳述作成時之情況，認為適當者，亦得為證據。當事
    人、代理人或辯護人於法院調查證據時，知有第159 條第1
    項不得為證據之情形，而未於言詞辯論終結前聲明異議者，
    視為有前項之同意。」刑事訴訟法第159 條之5 定有明文，
    被害人乙○○、證人丙○○、葉春淋之警詢筆錄、偵查報告
    、職務報告等，為被告以外之人於審判外之陳述而屬傳聞證
    據，被告知有此情事，而未於言詞辯論終結前聲明異議，視
    為有該第159 條之4 第1 項之同意，且本院審酌上開被害人
    與證人製作筆錄當時之情況，並不違法之情事，故認為適當
    而得為證據。
貳、實體方面：
一、訊據被告甲○○固坦承有於上開時地騎乘機車持刀前往屏東
    縣枋山鄉○○路108 號案外人葉春淋住處，欲找被害人乙○○理論，且被害人乙○○有要求伊把刀丟入房間才願開門，
    伊把刀丟入後，被害人乙○○將該刀丟出後隨即逃往屏東縣
    枋山鄉○○路90號與92號間之走道，伊亦隨後持刀追至，惟
    矢口否認有何恐嚇犯行，並辯稱：伊並無任何恐嚇之犯意，
    亦無以：「我死也要讓妳一起死」之加害生命言語，恫嚇被
    害人乙○○云云。經查：
  (一)被告於上開時地騎乘機車持刀前往屏東縣枋山鄉○○路108
    號案外人葉春淋住處，欲找被害人乙○○理論，且被害人乙○○有要求伊把刀丟入房間才願開門，伊把刀丟入後，被害
    人乙○○將該刀丟出後隨即逃往屏東縣枋山鄉○○路90號與
    92號間之走道，伊亦隨後持刀追至等節，經被告坦言在卷（
    見警卷第17至第17-21 頁96年10月16日警詢筆錄），並據證
    人即被害人乙○○、丙○○證述明確，自堪認定。
  (二)證人即被害人乙○○迭於警偵訊中證稱：被告繼續持該丟置
    於窗外之兇刀追殺我至枋山路92號前，亦同樣說：「我死也
    要讓妳一起死」，我向丙○○求救。... 被告又要去外面檢
    刀子，我就趁機跑到外面去，被告拿刀子到隔壁的麵攤，他
    當時有拿刀嚇我... 他有這樣講（即我死也要讓妳一起死）
    ，當時我很緊張，我的衣服他拿刀搖晃割到的，我覺得他不
    是要故意殺死我，只是要嚇我而已。（問：你當時會不會害
    怕？）會。（見警卷第8-9 至第8-10頁96年10月16日警詢筆
    錄、偵卷第24頁96年10月30日偵訊筆錄）。而證人丙○○也
    於警詢中證述：我聽到乙○○呼叫我救命，我再看到乙○○
    的後面被告走過來，乙○○和被告身上都有血跡，判斷發生
    事情了我就去打電話報案等語綦詳（見警卷第15-16 頁96年
    10月16日警詢筆錄）。本院經核前開證人之證述內容無何齟
    齬，並有枋山分駐所陳報單、受理各類案件紀錄表、受理刑
    事案件報案三聯單等附卷可稽，堪信真實性甚高。
  (三)再佐諸被告於警詢、偵訊中，亦均不諱言當時有事情要問乙○○所以持刀；且於檢察官訊問：「如果別人到你家說要說
    事情，拿了1 把刀去，你會如何想？是否會怕？」答以：是
    會怕等語（見警卷第17-19 頁96年10月16日警詢筆錄、偵卷
    第8 頁96年10月16日偵訊筆錄），足證被告自己亦明確知悉
    當日持刀追趕被害人乙○○之行為確實足以恫嚇乙○○，致
    令渠心生畏懼。是故其辯稱當日並無恐嚇意圖顯屬狡飾之詞
    ，不足可採。
   (四)綜上，本案事證明確，被告恐嚇乙○○之犯行至堪認定。
二、核被告所為，係犯刑法第305 條之恐嚇危害安全罪。被告前
    因公共危險案件，經本院以95年度交簡字第140 號判處有期
    徒刑3 月確定，並於95年8 月30日易科罰金執行完畢一節，
    有卷附臺灣高等法院被告前案紀錄表1 份在卷足稽，被告於
    該徒刑執行完畢後，5 年以內故意再犯本案有期徒刑以上之
    罪，應論以累犯，並加重其刑。爰審酌被告不思循平和程序
    ，解決其與前女友間之糾紛，反以加害生命安全之動作與言
    語恣予恐嚇，又其犯後飾詞狡辯，更屬不該；另衡諸乙○○
    遭人持刀追趕，其驚嚇程度應甚高，及被告之犯罪動機、手
    段等一切情狀，爰量處如主文第1 項所示之刑，並諭知易科
    罰金之折算標準。另本件扣案之殺魚刀1 把，雖屬被告犯罪
    所用之工具，然乃係被告向不知情之友人所借得，業經被告
    自承（見偵卷第7 頁96年10月17日偵訊筆錄），此外並無證
    據證明該把殺魚刀確屬被告所有，爰不為沒收之諭知，附此
    敘明。
、被訴毀壞器物罪公訴不受理部分：
一、公訴意旨另以：被告甲○○於前開時、地，因乙○○見其來
    意不善，堅拒開門，被告甲○○竟基於毀損之故意，以該殺
    魚刀毀損葉春淋之房門1 扇（價值約新台幣1000元），致令
    不堪使用，因認被告此部分所為，乃另涉犯刑法第354 條之
    毀損器物罪等語。
二、按告訴乃論之罪，告訴人於第一審辯論終結前得撤回其告訴
    ；又告訴經撤回者，應諭知不受理之判決；刑事訴訟法第23
    8 條第1 項、第303 條第3 款分別定有明文。
三、被告涉嫌毀損案件部分，經檢察官提起公訴，認被告係犯刑
    法第354 條之毀壞器物罪，依同法第357 條規定須告訴乃論
    ，茲據葉春淋於本院言詞辯論終結前撤回告訴，有撤回告訴
    狀1 紙附卷可證，揆諸首開說明，本院爰就此部分諭知不受
    理之判決。
據上論斷，應依刑事訴訟法第284 條之1 、第299 條第1 項前段
、第303 條第3 款，刑法第305 條、第47條第1 項、第41條第1
項前段，刑法施行法第1 條之1 ，判決如主文。
本案經檢察官顏珮珊到庭執行職務。
中    華    民    國    97    年    3     月    31    日
                  刑事第一庭    法  官  羅培毓
以上正本證明與原本無異。
如不服本判決應於收受本判決送達後十日內向本院提出上訴書狀，
其未敘述上訴理由者，並得於提起上訴後十日內向本院補提理由
書狀（均須按他造當事人之人數附繕本）「切勿逕送上級法院」
中    華    民    國    97    年    4     月     1    日
                                書記官  呂坤宗
附錄：本案論罪科刑法條全文
刑法第305條：
以加害生命、身體、自由、名譽、財產之事恐嚇他人，致生危害
於安全者，處二年以下有期徒刑、拘役或三百元以下罰金。


司法院資訊處製作；財團法人民間司法改革基金會備份。
